最高法院刑事裁定　　　　　　　　　　110年度台聲字第196號
聲　請　人　李美恩
 
 
選任辯護人　黃鈺媖律師
上列聲請人因違反銀行法案件，提起第三審上訴，就本案（本院
110 年度台上字第3988號）所涉法律爭議，聲請提案予刑事大法
庭，本院裁定如下：
    主  文
聲請駁回。
    理  由
一、法院組織法第51條之4 第1 項規定：最高法院刑事庭各庭審
    理案件期間，當事人認為足以影響裁判結果之法律見解，刑
    事庭先前裁判之見解已產生歧異，或具有原則重要性，得以
    書狀表明該項各款事項，向受理案件之刑事庭聲請以裁定提
    案予刑事大法庭裁判。是得聲請裁定提案於大法庭者，須「
    歧異見解」或「具有原則重要性之見解」，且足以影響裁判
    之結果者，始足當之。所謂「足以影響裁判結果之法律見解
    歧異」，係指在相同事實之前提下而言。如先前裁判之事實
    與本案事實不同，即非「歧異見解」。又最高法院刑事庭各
    庭受理該項聲請，認聲請不合法律上之程式或法律上不應准
    許，應以裁定駁回之，無庸命其補正，法院組織法第51條之
    4 第3 項規定甚明。
二、本件聲請人李美恩聲請意旨略以：
  ㈠其因舅媽經營之正泰旅行社有限公司有優惠外幣換匯管道，
    故前常幫親友兌換外幣使用，於民國103年4月間起至104 年
    2月間，其因投資股票有資金需求，故向許瑞君等5名特定友
    人推介投資方案，約定2個月至1年不等之投資期間及優惠匯
    率，吸引友人參與投資，再將所得資金供自己投資股票、期
    貨。嗣於104年2月後至105年2月25日止，始擴大接受其他人
    之投資，且主要經由許瑞君、廖盈智等人協助集資擴及其等
    認識之親友。臺灣高等法院109 年度金上重訴字第20號判決
    （下稱原判決）認其有銀行法第29 條之1所示「以收受存款
    論」之行為，犯銀行法第125條第1項後段之非法經營銀行業
    務罪，處有期徒刑7年2月。其不服提起上訴，本院以110 年
    度台上字第3988號案審理中。
  ㈡關於銀行法第29條之1 所定，向「多數人或不特定之人」收
    受款項或吸收資金之要件，其人數應達多少，始符合規範意
    旨？在行為期間，是否因人數規模不同而應分階段認定？本
    院先前裁判之見解，有下列歧異：
  ⒈109 年度台上字第4788號判決認：人數應達多少，始能稱為
    多數人，應視銀行法第29條第1 項、第29條之1 第1 項及第
    125 條第1 項規定之立法意旨及個案實際情形而定，向小範
    圍之友人、鄰居等人吸收資金，尚非對多數人或不特定人吸
    收資金，而經營（擬制）收受存款業務，與非法經營銀行業
    務罪之要件不合。
  ⒉109 年度台上字第5521號判決認：向特定之舊識6 人收受款
    項，是否屬基於收受存款業務目的，對「多數人」或「不特
    定人」為之？原判決未予說明，而有理由欠備之違法。
  ⒊109 年度台上字第3715號判決認：近1 年之期間，投資者共
    僅9 人，實際招攬之投資對象只有7 組，與銀行法第29條之
    1 立法理由所指「地下投資公司」，動輒數百千計之人加入
    投資，而大量吸收社會資金者，能否同視？
  ⒋109 年度台上字第4214號判決認：銀行法第29條之1 所稱之
    「多數人」，係得包括具有特定對象多數人在內；所稱「不
    特定人」，係指不特定對象，可得隨時增加者之謂。初時被
    招募之人多向熟識之親友遊說加入投資，再以親友介紹之方
    式不斷擴張投資對象成為公眾。此「他人」是否屬「多數人
    」或「不特定之人」，並不限於同一年度為限，應以行為期
    間，該「他人」是否屬於多數或是處於可隨時增加、擴張之
    開放性狀態而言。
  ⒌105 年度台上字第721 號判決認：銀行法第29條之1 所稱之
    「多數人」，係指具有特定對象之多數人，所稱「不特定人
    」，係指不特定對象，可得隨時增加者之謂。
  ㈢上開關於「多數人」或「不特定人」見解之歧異，致其於10
    3 年4 月間起至104 年2 月間僅向少數親友募資之行為，是
    否另犯違反銀行法第125 條第1 項之罪，因法律見解之寬嚴
    歧異，影響其判決結果。爰依法院組織法第51條之4 第1 項
    規定，聲請提案予刑事大法庭等語。
三、惟查：原判決係認定聲請人基於非法經營收受存款業務之單
    一犯意，自103 年4 月間起至105 年2 月25日止，以不實之
    「遠期換匯」投資方案，招攬如其附表一所示許瑞君等投資
    人參加，而非法經營收存款業務，合計收受金額達新臺幣 1
    億元以上等情，因而論聲請人以銀行法第125條第1項後段之
    非法經營銀行業務罪。並依據卷內資料詳敘：聲請人自 103
    年4 月間起，即已開始向不特定多數人吸收資金；其所辯在
    104年2月以前只供特定人參與「遠期換匯」投資方案，尚未
    違反銀行法第125條第1項規定等詞，並不足採（見原判決第
    15頁）。則依原判決所確認之本案事實，核與聲請意旨㈡所
    指先前裁判之事實，並不相同，尚難認有「歧異見解」。
四、聲請人聲請意旨徒以自己之說詞，認本案法律見解與本院先
    前裁判之法律見解歧異，尚屬無據。其聲請與法院組織法第
    51條之4 第1 項規定之要件不合，為法律上不應准許，應予
    駁回。
據上論結，應依法院組織法第51條之4第3項，裁定如主文。 
中    華    民    國   110    年    11    月    17    日
                  刑事第八庭審判長法  官  李  英  勇  
                                  法  官  洪  兆  隆  
                                  法  官  楊  智  勝  
                                  法  官  吳  冠  霆  
                                  法  官  黃  瑞  華  
本件正本證明與原本無異
                                  書記官
中    華    民    國   110    年    11    月    18    日